【裁判字號】    98,交聲,1447
【裁判日期】    980713
【裁判案由】    違反道路交通管理處罰條例聲明異議
【裁判全文】
臺灣桃園地方法院交通事件裁定    98年度交聲字第1447號
原處分機關  交通部公路總局新竹區監理所桃園監理站
異  議  人
即受處分人  丙○○
上列異議人因違反道路交通管理處罰條例案件，對於交通部公路
總局新竹區監理所桃園監理站中華民國98年6月2日所為之處分（
原處分案號：桃監裁罰字第裁52-GE00000000號），聲明異議，
本院裁定如下：
    主  文
原處分撤銷。
丙○○不罰。
    理  由
一、原處分意旨略以：異議人即受處分人丙○○所有之車號Q七
    －九四九八號自用小貨車，業經報廢登記，竟仍於民國九十
    七年十二月二十二日下午二時許，於臺中市○○街、成功路
    ，為臺中市警察局第一分局當場舉發「註銷轉報廢登記之汽
    車行駛於公路（禁駛）」，並填製中市警交字第GE0000
    0000號舉發違反道路交通管理事件單，原處分機關遂依
    道路交通管理處罰條例第十二條第一項第九款、違反道路交
    通管理事件統一裁罰基準及處理細則第四十三條、第四十四
    條、第六十七條之規定，裁處罰鍰新臺幣（下同）一萬零八
    百元，車輛沒入。
二、異議意旨略以：本車係依正常程序辦理牌照繳銷，非報廢車
    輛，且該輛車已於九十七年十二月二十一日出售予甲○○等
    語。
三、按處理違反道路交通管理事件之舉發程序，應依道路交通管
    理處罰條例第九十二條第三項授權訂定之違反道路交通管理
    事件統一裁罰基準及處理細則之規定辦理。而依本案舉發時
    之違反道路交通管理事件統一裁罰基準及處理細則第十一條
    第一項第一款後段之規定，如受處分人非該當場被查獲之行
    為人或駕駛人時，除應填寫駕駛人或行為人資料外，並應填
    載查明受處分人資料，再交付被查獲之行為人代收；換言之
    ，警察機關當場舉發交通違規案件時，若受處分人非當場查
    獲之駕駛人時，即應併載駕駛人及受處分人資料，再交付被
    查獲之行為人代為收受，或另行送達受處分人，俾使受處分
    人得以逕依裁罰基準之規定自動繳納罰鍰，或有到案陳述意
    見之機會，始可謂屬適法之舉發程序；如未經合法送達受處
    分人，處罰機關自無從據以裁罰。末按報廢登記之汽車仍行
    駛者，處汽車所有人三千六百元以上一萬零八百元以下罰鍰
    ，並禁止其行駛，原處分機關裁決時之道路交通管理處罰條
    例第十二條第一項第九款定有明文，上開規定之處罰對象並
    非違規之行為人或駕駛人，而係汽車所有人，甚為明確。
四、經查：
  (一)上開車牌號碼Q7－9498號自用小貨車，業於九十四年八月十
    一日經異議人在新竹區監理所桃園監理站辦理報廢登記，竟
    仍於九十七年十二月二十二日下午二時許，由甲○○駕駛上
    開自用小貨車行經臺中市○○街與成功路路口時，為臺中市
    警察局第一分局警員當場舉發之事實，業據證人即舉發警員
    黃維申於本院調查時證述明確，復有中市警交字第GE000
    00000號舉發違反道路交通管理事件單（下稱舉發通知
    單）、汽（機）車各項異動登記書各一紙在卷可稽，堪予認
    定。
  (二)惟查，本件異議人已於九十七年十二月二十一日人將前開自
    用小貨車售予證人甲○○等情，業據證人甲○○於本院調查
    時證述明確，復有汽車買賣合約書一份在卷可參，堪認異議
    人已於九十七年十二月二十一日將其所有之上揭自用小貨車
    出售予證人甲○○並交付予證人甲○○，是依法異議人已非
    上開自用小貨車之所有人，雖該車尚未至監理機關辦理異動
    登記，然此不影響該車所有權已依法移轉予證人甲○○，該
    車嗣後交何人使用，即非異議人所為及所能置喙，依上開道
    路交通管理處罰條例第十二條之規定，自應以汽車所有人即
    證人王聖雲為受處分之人，是異議人辯稱該車於本件舉發當
    時已出售並交予甲○○使用一節，應堪採信。
  (三)另稽之舉發通知單所載上開自用小貨車之車主為丙○○，則
    本件於警員舉發當時顯係認本件車主為丙○○，果如此則關
    於本件舉發通知單送達受處分人之情形，依上揭舉發通知單
    之記載，「收受通知聯者簽章」欄內，僅有駕駛人甲○○之
    簽名，別無「代收」或類此字樣之記載。而證人即警員黃維
    申復於本院調查時證稱：本件舉發通知單是開給甲○○，舉
    發通知單上有記載車主如附件原車牌Q 七─九四九八只是為
    了確定他車之車牌借給違規之車使用，查獲後我們將駕駛人
    帶回派出所，並查詢該中華藍色車子的引擎號碼，確認其原
    車牌是牌Q 七─九四九八號。駕駛人甲○○雖有拿買賣契約
    給我看，可是依照道路交通安全規則第十五條第二項規定汽
    車有過戶、變更、停駛，須辦理異動登記，伊查詢監理站所
    得的資料，該車是註銷轉報廢，伊才製作舉發通知單給駕駛
    人等語綦詳，是本件證人乙○○○○於舉發當時如認依前述
    道路交通管理處罰條例第十二條之規定，受處分人乃為車主
    丙○○，依前揭證詞顯然證人乙○○○○並未告知證人甲○
    ○其僅係本於「代收」地位簽名收受，亦未告知證人甲○○
    必須將舉發通知單交付異議人丙○○，或轉告異議人應依指
    定日期前往監理機關聽後裁決，自難認本案舉發通知單已合
    法送達異議人，則本案舉發程序既未完備，原處分機關以異
    議人未依規定到案聽候裁決，即逕對異議人裁罰，自非合法
    ，附此敘明。
  (四)綜上，本件異議人既已舉證於九十七年十二月二十一日將報
    廢登記之號Q 七－九四九八號自用小貨車售予甲○○，其對
    該車已無實質管領能力，實難認該車為異議人交甲○○駕駛
    ，本院復查無證據證明異議人將報廢登記之汽車交甲○○行
    駛，自應認異議人所述為可採，原處分機關不查，逕予裁罰
    ，自有未當。異議人異議為有理由，應將原處分撤銷，諭知
    異議人不罰。
五、據上論斷，應依道路交通管理處罰條例第八十七條第二項、
    道路交通案件處理辦法第二十條，裁定如主文。
中    華    民    國    98    年    7     月    13    日
                              交通法庭法  官  林玉蕙
以上正本證明與原本無異。
如不服本裁定應於送達後5日內向本院提出抗告狀。
                                      書記官  魏里安
中    華    民    國    98    年    7     月    21    日


司法院資訊處製作；財團法人民間司法改革基金會備份。
